【裁判字號】    90,台上,7858
【裁判日期】    901227
【裁判案由】    妨害國幣懲治條例
【裁判全文】
最高法院刑事判決                                九十年度台上字第七八五八號
    上   訴   人  甲○○
                  乙○○
    右一人輔佐人
    即乙○○之母  李季砡
右上訴人等因妨害國幣懲治條例案件，不服台灣高等法院中華民國九十年九月四日第
二審判決（九十年度上訴字第一四一四號，起訴案號：台灣桃園地方法院檢察署八十
九年度偵字第一五六三六號），提起上訴，本院判決如左：
    主  文
上訴駁回。
    理  由
按刑事訴訟法第三百七十七條規定，上訴於第三審法院，非以判決違背法令為理由，
不得為之。是提起第三審上訴，應以原判決違背法令為理由，係屬法定要件。如果上
訴理由狀並未依據卷內訴訟資料，具體指摘原判決不適用何種法則或如何適用不當，
或所指摘原判決違法情事，顯與法律規定得為第三審上訴理由之違法情形，不相適合
時，均應認其上訴為違背法律上之程式，予以駁回。本件上訴人甲○○上訴意旨略稱
：(一)、原判決認定甲○○係屬累犯，然甲○○於民國八十七年所犯賭博罪係經易科罰
金執行完畢，是否構成累犯尚有疑義。且甲○○並非故意犯該賭博罪，原判決遽依累
犯之規定加重其刑，於法有違。(二)、原判決事實欄記載：文台景持偽鈔在中壢市○○
○街擬販售時為警查獲等情，乃理由又說明：本案之偵破係桃園縣警察局中壢分局（
下稱中壢分局）刑事組其他小組按照上訴人等刊登販售偽鈔之報紙廣告，以「釣魚」
方式查獲等情。其事實欄之記載與理由欄之說明不符，於法有違。(三)、乙○○刊登廣
告係其個人之意，警員亦證稱係以「釣魚」方式查獲本案。原審對警方以「釣魚」方
式之辦案是否違法，未予查明，於法有違。(四)、依司法院大法官會議釋字第六十三號
解釋，新台幣係屬地方性幣券，原判決依妨害國幣懲治條例之規定論處甲○○罪刑，
其用法是否適當，尚有疑問。(五)、原判決只記載甲○○等將偽鈔出售於不詳姓名者，
而未查明購買偽鈔者之真正姓名；且僅憑甲○○等於警訊中之供述，未查明甲○○等
行動電話之通聯情形，即認定甲○○已將偽鈔出售而流入市面，於法有違等語。上訴
人乙○○上訴意旨略稱：(一)、乙○○於八十九年九月間，依報紙分類廣告與甲○○接
觸後始發現係製造偽鈔之工作，嗣受命替甲○○刊登「包你穩賺，一比四，電話00
00000000」之廣告，乙○○隨即持前開廣告向中壢分局刑事組顏福村自首及
檢舉：林董（當時不知甲○○名字）擬在內壢火車站前派員販賣偽鈔，先於自由時報
刊登分類廣告，若有買主接洽才進行製造販賣等情，乙○○並經製作筆錄交刑事組長
朱禮明批示，乙○○並留下報紙廣告及甲○○手機之號碼0000000000，嗣
中壢分局即以前開電話偵破本案，此可向電信單位查明相關之通聯紀錄。又朱禮明要
求乙○○協助警方破案，乙○○始代甲○○等刊登廣告及承租製造偽鈔之場所等。顏
福村之報告於案發後十個月才提出，且其內所載之內容亦與事實不符；甲○○亦供稱
：八十九年九月底，伊問乙○○要不要一起做，結果他跑去報案等情。原審查閱中壢
分局八十九年九月份之工作記錄簿，即可明瞭乙○○所辯各情屬實。乙○○確屬秘密
證人而依朱禮明之指示協助警方辦案，原審未查明上情，遽為不利乙○○之認定，於
法有違。(二)、乙○○係於八十九年九月間報案，而顏福村之報告書竟載乙○○係於八
十九年七、八月間報案，然斯時乙○○尚未與其餘共同被告接觸，顯見顏福村欲排除
乙○○曾檢舉之事實。且顏福村之報告書內載：伊僅以紙張記錄乙○○之談話內容，
並稱該紙張不知於何時遺失等情，其辦案態度草率，益見顏福村之報告書其內容不實
。又對照本件犯罪地點係乙○○於八十九年十月初所承租，於此之前本件共同被告等
實施犯罪並無固定之處所，亦足以佐證乙○○所辯各節屬實。另原審未查明警方究係
以「釣魚電話」之方式破獲本案，或以「臨檢查獲」之方式破獲本案，於法有違等語
。
惟查原判決認定上訴人二人有原判決事實欄所記載之共同意圖供行使之用，而偽造幣
券之犯行，係以前揭犯行業據上訴人二人於警訊、偵查、第一審及原審審理中坦承不
諱，並有中壢分局搜索扣押證明筆錄二份、偽造幣券工具影印機之照片，扣案如原判
決附表所示之偽造幣券成品暨半成品、偽造幣券之器具等可資佐證，堪認上訴人二人
之自白與事實相符。依甲○○於警訊中，乙○○於偵查中，共犯文台景於警訊、第一
審及原審審理中所分別供述之內容，參酌文台景係於原判決事實欄所載時地擬販售偽
造幣券當場為警查獲；扣案偽鈔之數量較甲○○供述製作完成之數量約少三百餘萬元
等情，堪認該減少之三百餘萬元偽鈔，已由上訴人等販售與第三人。乙○○雖曾至中
壢分局刑事組向值勤中之員警朱禮明、顏福村表示有人在偽造偽鈔云云。然朱禮明證
稱：乙○○就何人？在何處？偽造偽鈔等相關情節均未具體交待，且向伊及顏福村表
示其缺錢能否給其新台幣（下同）八千元，伊等當時以為乙○○係前往行騙，因而請
乙○○留下電話及地址，然乙○○之後未曾與伊或顏福村聯絡，本案係中壢分局刑事
組其他小組依報紙刊登之廣告查獲等情甚詳，並有該報紙廣告附卷足參。又經原審調
查結果，中壢分局九十年七月二十五日覆函暨該函所檢附員警顏福村、莊鈞勇之報告
書，其內所載之意旨亦與朱禮明前開供述情節大致相符。參酌乙○○供稱：當時曾向
朱禮明、顏福村開口借八千元；伊曾經向警方報案稱有人製造偽鈔，希望能去抓，但
一直未抓到等情。況依上訴人二人及文台景所供述之內容，乙○○除參與製造偽鈔並
在報紙刊登販賣之廣告外，本件製造偽鈔之地點亦係由乙○○、文台景所承租。堪認
乙○○辯稱：伊向警方提出檢舉，並配合警方而破獲本案等語，不足採信等情，予以
綜合判斷。因而撤銷第一審關於上訴人二人部分之判決，改判論處上訴人二人共同意
圖供行使之用，而偽造幣券（甲○○累犯）罪刑。業已說明其所憑之證據及其認定之
理由，從形式上觀察，並無違背法令之情形。而按證據之取捨與證據之證明力如何，
均屬事實審法院得自由裁量、判斷之職權；苟其此項裁量、判斷，並不悖乎通常一般
之人日常生活經驗之定則或論理法則，又於判決內論其何以作此判斷之心證理由者
，即不得任意指摘其為違法，而據為提起第三審上訴之合法理由。原審就前述調查所
得之結果為綜合研判，認上訴人二人確有共同意圖供行使之用而偽造幣券，且已將部
分之偽造幣券出售與孫姓女子及其他不詳姓名之人等犯行，又乙○○並非自首，亦非
應受保護之秘密證人，其等辯稱各語均不足採信等情，係屬其採證職權之合法行使，
原判決並已說明其證據取捨及證據證明力判斷之理由，不容任意指為違法。又受有期
徒刑之執行完畢，或受無期徒刑或有期徒刑一部之執行而赦免後，五年以內再犯有期
徒刑以上之罪者，為累犯，刑法第四十七條規定甚詳。而有期徒刑經准予易科罰金者
，於繳清罰金時即為受有期徒刑之執行完畢。原判決說明甲○○於八十七年間因犯賭
博案件，經台灣宜蘭地方法院判處有期徒刑二月，於八十七年六月四日易科罰金執行
完畢，而於五年內再犯有期徒刑以上之意圖供行使之用而偽造幣券罪，係屬累犯，於
法並無違誤。台灣銀行發行之新台幣係受中央銀行委託代理發行，自中央銀行委託代
理發行之日起，如有偽造變造等行為者，亦應依妨害國幣懲治條例論科，司法院大法
官會議五十一年釋字第九九號著有解釋可據。原判決說明甲○○所為係犯妨害國幣懲
治條例第三條第一項之偽造幣券罪，於法並無不合。甲○○上訴意旨(二)所載僅屬原判
決行文詳簡之問題，並無所謂事實之記載與理由之說明相互矛盾之違法情形。又文台
景如何為警查獲，即警方係以釣魚電話或臨檢方式查獲本案，並非上訴人二人構成犯
罪事實之要素，縱認原判決事實欄之記載與理由欄之說明間有不盡相符之處，其與認
定上訴人是否有本件犯行無關，顯於判決結果不生影響，依刑事訴訟法第三百八十條
規定，亦不得據為適法之第三審上訴理由。另刑事訴訟法第三百七十九條第十款所謂
應調查之證據，係指該證據與待證事實有重要關係，在客觀上應予調查者而言。原判
決已說明乙○○並非自首，亦非應受保護之秘密證人等情甚詳，且顏福村所書具之報
告書係就其經歷之事實，於記憶所及範圍內事後為約略之記載，該報告書所載內容縱
與乙○○所辯情節不符，然並不能僅據此即謂其所載內容不實或與一般經驗法則有違
。則縱再函查甲○○0000000000號行動電話之通聯紀錄，或調閱中壢分局
八十九年九月份之工作記錄簿，亦非即能為有利於乙○○之認定；朱禮明證稱以「釣
魚」方式查獲本案等情，係屬證人個人口語化之形容用詞，尚難認警方之偵辦程序有
何不法；原判決認定上訴人等已將部分偽鈔出售，並非單憑甲○○於警訊中之供述，
且縱未能查明購買偽鈔者之真正姓名，亦非即能為有利甲○○之認定。況原審於九十
年八月二十一日上午九時五十分最後審判期日調查證據完畢開始辯論前，審判長問上
訴人二人及乙○○之輔佐人尚有何證據聲請調查，上訴人二人及乙○○之輔佐人均答
稱：「沒有」（原審卷第一七二頁）。而本院為法律審，上訴人二人在本院又為此爭
執，自非依據卷內資料執為指摘之合法上訴第三審理由。上訴意旨對原審之論斷，究
係違背何種法則或如何適用法則不當，並未依據卷內資料具體指摘，徒憑己意，或就
原判決已有說明之事項，或就原審判斷證據證明力之合法職權行使，漫指其違法，重
為單純事實上之爭執，難謂係適法上訴第三審之理由，其上訴違背法律上之程式，應
予駁回。
據上論結，應依刑事訴訟法第三百九十五條前段，判決如主文。
中      華      民      國     九十     年     十二     月    二十七    日
                              最高法院刑事第四庭
                                  審判長法官  董  明  霈
                                        法官  丁  錦  清
                                        法官  林  茂  雄
                                        法官  王  居  財
                                        法官  張  祺  祥
      右正本證明與原本無異
                                              書  記  官
中      華      民      國    九十一    年      一      月      三      日


司法院資訊處製作；財團法人民間司法改革基金會備份。
